【裁判字號】    97,訴,5299
【裁判日期】    971230
【裁判案由】    毒品危害防制條例
【裁判全文】
臺灣板橋地方法院刑事判決              97年度訴字第5299號
公  訴  人  臺灣板橋地方法院檢察署檢察官
被      告  甲○○
                    （現另案羈押於臺灣臺北看守所）
上列被告因違反毒品危害防制條例案件，經檢察官提起公訴（97
年度毒偵字第9082號），本院依簡式審判程序審理，判決如后：
    主  文
甲○○施用第一級毒品，累犯，處有期徒刑玖月。
    事  實
一、甲○○曾於民國93年間因竊盜案件，經本院以93年度易字第
    1057號判決判處有期徒刑8 月，嗣經臺灣高等法院以94年度
    上易字第609 號判決駁回上訴確定；復於93年間因違反毒品
    危害防制條例案件，經本院以93年度訴字第1312號判決判處
    有期徒刑6 月，如易科罰金以銀元300 元折算1 日確定；嗣
    其所犯上開二案經臺灣高等法院以94年度聲字第997 號裁定
    定其應執行刑有期徒刑1 年確定，於95年1 月3 日縮刑期滿
    執行完畢。其前因施用毒品案件，經本院以92年度毒聲字第
    788 號裁定將其送往勒戒處所觀察、勒戒後，認無繼續施用
    毒品之傾向，而於92年4 月7 日觀察勒戒執行完畢經釋放出
    所，由臺灣板橋地方法院檢察署檢察官以92年度毒偵字第99
    3 號不起訴處分書為不起訴處分確定，甲○○於上開觀察、
    勒戒執行完畢釋放後5 年內，復於93年間因施用第一級毒品
    之行為，經本院以93年度訴字第1312號判決判處有期徒刑6
    月，如易科罰金以銀元300 元折算1 日確定。詎甲○○復基
    於施用第一級毒品海洛因之犯意，於97年9 月26日，在其位
    於臺北縣泰山鄉○○路○ 段184 號住處，以注射針筒施打之
    方式，施用第一級毒品海洛因1 次。嗣因甲○○為施用毒品
    列管人口，於97年9 月27日0 時40分許前往臺北縣政府警察
    局新莊分局接受採尿，經警採集其尿液送檢驗後，發現呈嗎
    啡陽性反應，始查悉上情。
二、案經臺北縣政府警察局新莊分局報請臺灣板橋地方法院檢察
    署檢察官偵查起訴，本院於準備程序進行中，甲○○就被訴
    事實為有罪之陳述，經告知甲○○簡式審判程序之旨，並聽
    取當事人之意見後，裁定進行簡式審判程序。
    理  由
一、上揭事實，業據被告甲○○迭於警詢、偵查及本院審理時坦
    承不諱，而被告為警查獲後在警局所採尿液，經送請台灣檢
    驗科技股份有限公司鑑定，呈嗎啡陽性反應，此有台灣檢驗
    科技股份有限公司97年10月13日濫用藥物檢驗報告1 份在卷
    可憑。又查，被告前因施用毒品案件，經本院以92年度毒聲
    字第788 號裁定將其送往勒戒處所觀察、勒戒後，認無繼續
    施用毒品之傾向，而於92年4 月7 日觀察勒戒執行完畢經釋
    放出所，由臺灣板橋地方法院檢察署檢察官以92年度毒偵字
    第993 號不起訴處分書為不起訴處分確定，甲○○於上開觀
    察、勒戒執行完畢釋放後5 年內，復於93年間因施用第一級
    毒品之行為，經本院以93年度訴字第1312號判決判處有期徒
    刑6 月，如易科罰金以銀元300 元折算1 日確定，有臺灣高
    等法院被告前案紀錄表1 份附卷足憑。是本件事證明確，被
    告犯行堪以認定，應予依法論處。
二、按92年7 月9 日新修正之毒品危害防制條例刪除二犯及三犯
    之規定，一改修法前繁雜之處遇程序，僅將施用毒品者簡化
    區分為初犯、再犯，並認施用毒品者係屬病患性犯人，以觀
    察、勒戒戒除其身癮，並以強制戒治去除其心癮。經觀察、
    勒戒或強制戒治執行完畢釋放後，若係五年後再犯該條例第
    10條施用毒品罪者，與同條例第20條第1 項、第2 項關於「
    初犯」之處理方式相同，檢察官應先聲請法院裁定令被告入
    勒戒處所觀察、勒戒，並視有無繼續施用毒品傾向，決定應
    予釋放、為不起訴之處分，或應聲請法院裁定令入勒戒處所
    強制戒治；若係五年內「再犯」同條例第10條施用毒品罪者
    ，依同條例第23條第2 項規定，檢察官則應依法追訴。觀諸
    該條例第20條第3 項之修正理由：「觀察、勒戒或強制戒治
    五年後再犯者，顯見前所實施之觀察、勒戒或強制戒治已足
    以遮斷其施用毒品之癮，為期自新及協助其戒除毒癮，對此
    五年後再犯者，爰明定仍適用初犯之規定，先經觀察、勒戒
    、強制戒治之程序。」及同條例第23條第2 項之修正理由：
    「為配合簡化施用毒品犯之刑事處遇程序，並鑑於經觀察、
    勒戒或強制戒治執行完畢釋放後五年內再犯者，其再犯率甚
    高，原據以實施之觀察、勒戒及強制戒治既已無法收其實效
    ，自應施以刑事處遇。」顯然如施用毒品者係前經觀察、勒
    戒或強制戒治等治療程序執行完畢五年後，始再施用毒品之
    「初犯」，因前所執行之觀察、勒戒或強制戒治已足收戒除
    毒癮之效，自應重新執行觀察、勒戒或強制戒治等治療程序
    ，並於治療程序執行完畢後，由檢察官為不起訴處分，毋庸
    對之追訴處罰；反之，在「再犯」之情形，因其先前所為治
    療程序顯未能收戒斷毒癮之效，且考量施用毒品者之再犯率
    偏高，乃簡化其刑事處遇程序，而逕予追訴處罰，不再施以
    治療程序。參酌上開立法理由，修正毒品危害防制條例就施
    用毒品者，祇於「初犯」及「五年後再犯」二種情形，有其
    追訴條件之限制，即須於初犯經觀察、勒戒或強制戒治釋放
    後，五年內均無施用毒品之行為，始能認其前所實施之觀察
    、勒戒或強制戒治已足遮斷毒癮，而得於五年後再犯時，再
    予適用初犯之規定，重行觀察、勒戒等程序。倘五年內已經
    再犯，被依法追訴處罰，縱其第三次（或第三次以上）施用
    毒品之時間在初犯釋放五年以後，即與「五年後再犯」之情
    形有別，且因已於「五年內再犯」，顯見其再犯率甚高，原
    實施觀察、勒戒或強制戒治，已無法收其實效，而無五年戒
    斷期之存在，自無再經觀察、勒戒及強制戒治之必要，應由
    檢察官逕行起訴，始符新法修正之本旨（最高法院95年度第
    7 次刑事庭會議決議參照）。本件被告前因施用毒品案件，
    經本院以92年度毒聲字第788 號裁定將其送往勒戒處所觀察
    、勒戒後，認無繼續施用毒品之傾向，而於92年4 月7 日觀
    察勒戒執行完畢經釋放出所，嗣復於93年間因施用第一級毒
    品之行為，經本院以93年度訴字第1312號判處有期徒刑6 月
    ，如易科罰金以銀元300 元折算1 日確定，業如前述，則被
    告既曾於觀察勒戒執行完畢釋放後五年內再犯施用毒品案件
    ，並經判刑確定，揆諸上開說明，被告於97 年9月26日犯本
    件施用毒品之行為，自與毒品危害防制條例第20條第3 項所
    規定「五年後再犯」之情形不合，檢察官提起本件公訴，於
    法尚無不合，合先敘明。核被告甲○○所為，係犯毒品危害
    防制條例第10條第1 項之施用第一級毒品罪。其持有第一級
    毒品海洛因之低度行為，為施用之高度行為所吸收，不另論
    罪。再查，被告於曾於93年間因竊盜案件，經本院以93年度
    易字第1057號判決判處有期徒刑8 月，嗣經臺灣高等法院以
    94年度上易字第609 號判決駁回上訴確定；復於93年間因違
    反毒品危害防制條例案件，經本院以93年度訴字第1312號判
    處有期徒刑6 月，如易科罰金以銀元300 元折算1 日確定；
    嗣其所犯上開二案經臺灣高等法院以94年度聲字第997 號裁
    定定其應執行刑有期徒刑1 年確定，於95年1 月3 日縮刑期
    滿執行完畢，此有臺灣高等法院被告前案紀錄表在卷足參，
    其於五年以內再故意犯本件有期徒刑以上之罪，應依刑法第
    47條第1 項之規定，論以累犯，並加重其刑。爰審酌被告雖
    觸犯本罪，惟念其犯行係戕害其自身，對社會治安尚非危害
    甚鉅，暨其犯罪之動機、目的、手段、所生危害等一切情狀
    ，量處如主文所示之刑，以示懲儆。
據上論斷，應依刑事訴訟法第273 條之1 第1 項、第299 條第1
項前段，毒品危害防制條例第10條第1 項，刑法第11條前段、第
47條第1 項，判決如主文。
本案經檢察官林俊峰到庭執行職務。
中    華    民    國    97    年    12    月    30    日
                  刑事第十庭  法  官  林海祥
上列正本證明與原本無異。
如不服本判決，應於判決送達後10日內敘明上訴理由，向本院提
出上訴狀 (應附繕本) ，上訴於臺灣高等法院。其未敘述上訴理
由者，應於上訴期間屆滿後20日內向本院補提理由書「切勿逕送
上級法院」。
                              書記官  陳金鳳
中    華    民    國    97    年    12    月    31    日
附錄本案論罪科刑法條全文：
毒品危害防制條例第10條
施用第一級毒品者，處 6 月以上 5 年以下有期徒刑。
施用第二級毒品者，處 3 年以下有期徒刑。


司法院資訊處製作；財團法人民間司法改革基金會備份。
